臺灣高等法院刑事裁定　　　　　　　　　　　　　　　　九十一年度抗字第九八號
　　抗　告　人
　　即　自訴人　己○○
　　被　　　告　甲○○
　　被　　　告　丙○○○
　　被　　　告　乙○○
　　被　　　告　丁○○
　　被　　　告　戊○○
右抗告人因被告詐欺等案件，不服臺灣臺北地方法院，中華民國九十一年一月二十一
日裁定（九十年度自字第五九號），提起抗告，本院裁定如左：
    主  文
抗告駁回。
    理  由
一、自訴意旨略稱：被告甲○○、丙○○○、乙○○為中國力霸股份有限公司前後任
    負責人，被告丁○○、戊○○為前房東，五人均明知座落臺北市○○○路一一二
    號之十、一一二號之十二、一一二號之十四、一一二號之十六等四位力霸百貨公
    司攤位，每一產權獨立，其面積各為地面層八點四一平方公尺，騎樓九點七一平
    方公尺，為自訴人己○○於民國七十五年十二月二十六日向原審拍定，為自訴人
    所有，被告五人明知自拍定日起不應收受上開攤位之租金，應將租金交付予自訴
    人，竟意圖為自己不法所有繼續收受租金，經自訴人訴請返還房屋，經最高法院
    以八十一年度上更（四）字第三三一號判決確定後，自訴人始知被告等非法取得
    之租金每戶約新台幣（以下同）五萬元以上，則自拍定日七十五年十二月二十六
    日至八十九年四月三十日止，自訴人受害之租金約三千萬元，因認被告等涉犯刑
    法第三百三十九條第一項之詐欺取財罪嫌云云。
二、按法院或受命推事於自訴案件第一次審判期日前訊問及調查結果，如認為案件有
    刑事訴訟法第二百五十二條至第二百五十四條之情形者，得以裁定駁回其自訴，
    同法第三百二十六條第三項定有明文。又刑法第三百三十九條第一項詐欺罪之成
    立，以意圖為自己不法之所有，以詐術使人將本人或第三人之物交付為要件，所
    謂以詐術使人交付，必須被詐欺人因其詐術而陷於錯誤，若其所用之方法不能認
    為詐術，亦不致使人陷於錯誤，即不構成該罪，最高法院二十九年上字第三一○
    五號、四十年臺上字第八六號、五十二年臺上字第一三○○號、四十六年臺上字
    第二六○號分別著有判例可資參照。
三、訊據被告戊○○堅詞否認有何詐欺犯行，於原審辯稱：座落臺北市○○○路一一
    二號一樓之十本係伊所有，嗣雖經拍賣，惟系爭房屋之房屋稅仍由伊繳納迄今等
    語，並提出房屋稅繳款書影本六份為證。又被告甲○○、丙○○○及乙○○於原
    審審理時雖未到庭，惟渠等共同選任辯護人曾習賢律師為渠等答辯：自訴人與被
    告等為系爭房屋已經提起民事訴訟，關於被告丁○○所有、座落臺北市○○○路
    一一二號之十二、一一二號之十四、一一二號之十六之房屋出租予力霸公司之部
    分，經民事判決力霸公司敗訴，業經強制執行返還予自訴人，嗣復由自訴人出租
    予力霸公司，至於被告戊○○所有、座落於臺北市○○○路一一二號之十之房屋
    出租予力霸公司之部分，經民事判決力霸公司勝訴，力霸公司則繼續向戊○○承
    租迄租期屆滿為止，被告甲○○、丙○○○及乙○○均無為自己不法所有之意圖
    等語。
四、經查：自訴人對於被告等究係如何施以詐術一情均未能舉證以實其說，且於原審
    調查時陳稱：「被告是跟我租房屋不是租土地，而到目前為止他也都沒有給付租
    金，被告丁○○、戊○○、甲○○、丙○○○、乙○○之間約定的租期是六年，
    可是被告丁○○、戊○○卻告訴我說他們的租期是十九年。」「（為何會相信房
    屋租期為十九年？）我沒有相信，房屋是我的，但是被告甲○○等卻把租金拿給
    被告丁○○、戊○○。」（原審卷第九十四頁至第九十五頁），足見本件被告等
    並無施以詐術行為，自訴人亦無陷於錯誤之情事。是以被告等所辯尚堪採信，本
    件應屬民事糾紛，殊甚明顯。此外，復查無其他積極證據足以證明被告等有詐欺
    犯行，自訴人亦無法提供證明被告犯罪之明確證據以供查明，既無法證明被告犯
    罪，經調查證據結果尚不足證明被告確有詐欺之犯行，應認被告罪嫌不足，原審
    乃就此部分駁回自訴人之自訴，經核於法並無不合。抗告意旨略以：被告戊○○
    所稱：一一二號房屋本為其所有，但其並未提出建物登記謄本為證，原審遽為採
    信，顯屬率斷云云指摘原裁定不當。惟按法院或受命推事於自訴案件第一次審判
    期日前訊問及調查結果，如認為案件有刑事訴訟法第二百五十二條至第二百五十
    四條之情形者，得以裁定駁回其自訴，同法第三百二十六條第三項定有明文。查
    本件抗告人於台灣高等法院民事判決中提出之陳述：「系爭一一二號之十攤位查
    封前連同基地應有部分，原由華聯公司售與訴外人李湯六妹，李湯六妹復於七十
    一年三月二日售與戊○○，基地已完成移轉登記‧‧‧」，有臺灣高等法院民事
    判決八十一年度上更（四）第三三一號（原審卷第一二六頁至一三四頁）附卷可
    稽，足見抗告人確知係爭一一二號房屋為被告戊○○所有，又被告戊○○於原審
    審理時供稱：「這個房子本身就是我買的，到拍賣以後通知我們，我們才知道，
    到現在房屋稅都是我繳的。」（原審卷第一八五頁），復又提出房屋稅繳款書為
    證（原審卷第一九三頁至第一九五頁），亦徵被告戊○○所言非虛，堪以採信，
    其抗告為無理由，應予駁回。
據上論結，應依刑事訴訟法第四百十二條裁定如主文。
中      華      民      國    九十一    年      三      月     二十     日
                              臺灣高等法院刑事第十九庭
                                  審判長法  官  許  國  宏
                                        法  官  林  勤  純
                                        法  官  洪  光  燦
右正本證明與原本無異。
不得再抗告。
                                        書記官  陳  玉  嬋
中      華      民      國    九十一    年      三      月    二十一    日
